臺灣臺南地方法院刑事判決              100年度訴字第856號
公  訴  人  臺灣臺南地方法院檢察署檢察官
被      告  楊佳展
上列被告因違反毒品危害防制條例案件，經檢察官提起公訴（10
0年度毒偵字第526號），本院以簡式審判程序判決如下：
    主  文
楊佳展施用第一級毒品，累犯，處有期徒刑拾月，扣案第一級毒
品海洛因壹小包（驗後淨重零點捌貳公克），沒收銷燬之，扣案
注射針筒壹支，沒收。又施用第二級毒品，累犯，處有期徒刑伍
月。應執行有期徒刑壹年貳月，扣案第一級毒品海洛因壹小包（
驗後淨重零點捌貳公克），沒收銷燬之，扣案注射針筒壹支，沒
收。
    事實及理由
一、被告黃楊佳展所犯，均係死刑、無期徒刑、最輕本刑為3年
    以上有期徒刑以外之罪，其於準備程序中就被訴事實為有罪
    之陳述，經受命法官告知簡式審判程序之旨，並聽取其與公
    訴人之意見後，本院合議庭裁定由受命法官獨任進行審判程
    序，合先敘明。
二、本件犯罪事實及證據，均引用檢察官起訴書之記載（如附件
    ），並就證據部分增列：(1)扣案第一級毒品海洛因1包（驗
    後淨重0.82公克），業經鑑定無訛，有法務部調查局濫用藥
    物實驗室鑑定書1份在卷可稽。(2)被告於本院審理時之自白
    。
三、按毒品危害防制條例於民國92年7月9日修正公布，自93年1
    月9日施行，觀之該條例第20條、第23條之立法理由，修正
    後該條例就施用毒品者，只於「初犯」及「5年後再犯」二
    種情形，有其追訴條件之限制，即須於初犯經觀察、勒戒或
    強制戒治釋放後，5年內均無施用毒品之行為，始能認其前
    所實施之觀察、勒戒或強制戒治已足遮斷毒癮，而得於5年
    後再犯時，再予適用初犯之規定，重行觀察、勒戒等程序。
    倘5年內已經再犯，被依法追訴處罰，縱其第3次（或第3次
    以上）施用毒品之時間在初犯釋放5年以後，即與「5年後再
    犯」之情形有別，且因已於「5年內再犯」，顯見其再犯率
    甚高，原實施觀察、勒戒或強制戒治，已無法收其實效，而
    無5 年戒斷期之存在，自無再經觀察、勒戒及強制戒治之必
    要，應得逕行追訴處罰（最高法院95年度台上字第1071號、
    98年度台上字第7296號判決參照）。經查：被告前因施用毒
    品案件，經本院以92年度毒聲字1309號裁定送觀察勒戒，因
    認無繼續施用傾向，於92年10月27日釋放出所，經檢察官不
    起訴處分確定後，5年內再因施用第一級、第二級毒品案件
    ，經本院以93年度訴字第713號判處有期徒刑8月、6月，定
    應執行有期徒刑1年確定，其後，再犯施用毒品等罪，分別
    經本院以100年度訴字第46號、100年度訴字第600號判處應
    執行有期徒刑1年、1年3月確定等情，有臺灣高等法院被告
    前案紀錄表在卷為憑，依上開說明，本件施用毒品犯行，乃
    屬3犯以上，距初犯觀察勒戒後雖逾5年，惟核與毒品危害防
    制條例第20條第3項所定「5年後再犯」之立法意旨不符，仍
    應予追訴、處罰。
四、核被告所為，係犯毒品危害防制條例第10條第1項之施用第
    一級毒品罪、同條第2項之施用第二級毒品罪。其持有第一
    級、第二級毒品之低度行為，各為施用之高度行為所吸收，
    不另論罪。所犯上開2罪間，犯意各別，行為有異，應予分
    論併罰。又被告前因施用毒品案件，經本院以93年度訴字第
    713號判處有期徒刑8月、6月，又因偽造文書案件，經本院
    以93年度訴字第1183號判處有期徒刑4月、3月，嗣均經裁定
    減刑後，合併定應執行有期徒刑9月確定，於98年7月9日假
    釋付保護管束，於99年6月27日保護管束期滿執行完畢，有
    其前案紀錄表可稽，其於刑之執行完畢後，5年內再故意犯
    本件有期徒刑以上之數罪，為累犯，各應加重其刑。爰審酌
    被告前有施用毒品之不良素行，仍再犯本件施用毒品罪，足
    見其戒絕毒癮之意志不堅，本不宜寬貸，惟念其犯後坦承犯
    行，態度良好，及施用毒品乃戕害自身健康，未直接危害他
    人，反社會性不高，暨其施用毒品之前科次數等一切情狀，
    分別量處如主文所示之刑，並定應執行刑，以資懲儆。至公
    訴人雖參酌被告前案施用毒品罪之刑度（即本院100年度訴
    字第600號），就本案施用第一級、第二級毒品具體求處有
    期徒刑1年2月、8月，惟本院考量施用毒品者之成癮性高，
    戒斷不易，屬病患性犯人，其刑事可非難性較低，是衡量被
    告上開犯罪情狀，仍認以主文所宣告之刑度為適當，附此敘
    明。
五、扣案第一級毒品海洛因1包（驗後淨重0.82公克），業經鑑
    驗無訛，其包裝袋，因與其上殘留之毒品難以完全析離，均
    應依毒品危害防制條例第18條第1項前段規定，宣告沒收銷
    燬之。扣案注射針筒1支，則為被告所有供施打第一級毒品
    之用，爰依刑法第38條第1項第2款規定，併予沒收。
據上論斷，應依刑事訴訟法第299條第1項前段、第273條之1第1
項、第310條之2、第454條第2項，毒品危害防制條例第10條第1
項、第2項、第18條第1項前段，刑法第11條前段、第47條第1項
、第51條第5款、第38條第1項第2款，判決如主文。
本案經檢察官詹尚晃到庭執行職務。
中    華    民    國   100    年    10    月    20    日
                  刑事第十三庭  法  官  周宛瑩
以上正本證明與原本無異。
如不服本判決應於收受本判後10日內向本院提出上訴書狀，並應
敘述具體理由。其未敘述上訴理由者，應於上訴期間屆滿後20日
內向本院補提理由書狀（均須按他造當事人之人數附繕本）「切
勿逕送上級法院」。
                                書記官  黃傳鈞
中    華    民    國   100    年    10    月    20    日
附錄本案論罪法條：
毒品危害防制條例第10條
施用第一級毒品者，處6 月以上5 年以下有期徒刑。
施用第二級毒品者，處3 年以下有期徒刑。